【裁判字號】    98,訴,3778
【裁判日期】    981130
【裁判案由】    毒品危害防制條例等
【裁判全文】
臺灣臺中地方法院刑事判決              98年度訴字第3778號
公  訴  人  臺灣臺中地方法院檢察署檢察官
被      告  乙○○（警詢冒名為.
上列被告因違反毒品危害防制條例等案件，經檢察官提起公訴（
98年度毒偵字第2548號、98年度偵字第23289號），嗣經本院合
議庭裁定由受命法官獨任行簡式審判程序，本院判決如下：
    主    文
乙○○施用第一級毒品，累犯，處有期徒刑壹年貳月；又犯行使
偽造私文書罪，累犯，處有期徒刑伍月，偽造如附表所示之「丙
○○」署名、指押均沒收。應執行有期徒刑壹年肆月，偽造如附
表所示之「丙○○」署名、指押均沒收。
    犯罪事實
一、乙○○曾於民國90年間因施用毒品案件，經依本院裁定令入
    戒治處所施以強制戒治，於91年1月10日執行完畢釋放，所
    涉刑罰部分則經本院判處應執行有期徒刑1年確定，於92年4
    月19日縮刑期滿執行完畢；復於5年內之92年間因施用第一
    級毒品案件，經本院判處有期徒刑1年確定，於94年2月26日
    縮刑期滿執行完畢；嗣又於94年間因施用第一、二級毒品案
    件，經本院判處有期徒刑1年4月、8月，應執行有期徒刑1年
    10 月確定，嗣經減刑為有期徒刑8月、4月，應執行有期徒
    刑11 月確定，於96年7月16日執行完畢。詎其仍不知警惕，
    基於施用第一級毒品之犯意，於98年5月17日晚間8時許，在
    其位於臺中縣大里市○○路8巷35號住處內，以將第一級毒
    品海洛因摻於香菸內，再以火燃點而後吸食其煙氣之方式，
    施用第一級毒品海洛因1次。嗣於98年5月20日上午9時40分
    許，在臺中縣太平市○○路○段348號前，為警盤查，將乙○
    ○帶回臺中縣警察局太平分局坪林派出所接受調查。詎乙○
    ○為脫免刑責，竟基於行使偽造私文書之犯意，於同日，在
    臺中縣警察局太平分局坪林派出所，冒用其胞兄「丙○○」
    名義接受應訊，並接續在臺中縣警察局太平分局坪林派出所
    之警詢筆錄、臺中縣警察局太平分局扣押物品目錄表（騎縫
    處）、搜索扣押筆錄（以上二者，起訴書合併記載為搜索扣
    押筆錄）、採尿同意書、毒品尿液真實姓名對照表、嫌疑人
    照片、無應扣押之物證明書、權利告知證明書上分別偽造如
    附表所示之「丙○○」署名共9枚、指押共24枚（起訴書誤
    載為22沒）（各偽造署名、指押所在、數量均詳如附表所示
    ），其中，乙○○偽造如附表編號7之採尿通知書係表示「
    丙○○」（同意人）確實瞭解員警告知其因涉嫌毒品危害防
    制條例案，有實施採尿之必要；採證標的係與本案犯罪有關
    之證物之私文書後，再將之交還承辦員警而為行使，足以生
    損害於丙○○及偵警機關對於犯罪追訴暨案件管理之正確性
    。嗣因丙○○為極重度智障人士，經其胞姐羅惠禎於臺灣臺
    中地方法院檢察署偵查中陪同到庭，證稱係遭其另一胞弟乙
    ○○冒名，經同署檢察官將上開偽造之「丙○○」指押送請
    內政部警政署刑事警察局（下稱刑事警察局）鑑定，結果與
    該局檔存乙○○指紋卡之左拇指指紋相符而查獲。
二、案經臺中縣警察局太平分局報請臺灣臺中地方法院檢察署檢
    察官偵查（施用第一級毒品部分），及同署檢察官自動檢舉
    偵查（行使偽造私文書部分）起訴。
    理    由
一、上開事實，業據被告乙○○於本院審理時坦承不諱，核與證
    人即被告之姊羅惠禛於偵訊中證稱被害人丙○○患有極重度
    智障，而警方查獲者係被告，並非其弟丙○○等語，及證人
    即本案承辦員警陳東呈於偵訊中證稱：當日查獲者係被告，
    並非丙○○等語相符，且經將上開偽造之「丙○○」指印送
    請內政部警政署刑事警察局鑑驗，結果與該局檔存被告指紋
    卡之左拇指指紋相符，亦有該局98年8月14日刑紋字第09801
    10077號鑑驗書在卷可查。另被告為警徵得其同意所採集尿
    液，經送驗結果，呈嗎啡陽性反應，有詮昕科技股份有限公
    司98年6月8日報告編號第00000000號濫用藥物尿液檢驗報告
    1紙在卷可證。據此，堪認被告不利於己上開自白確與事實
    相符，足以採信。按施用第一、二級毒品為犯罪行為，毒品
    危害防制條例第10條定有處罰明文。故施用第一、二級毒品
    者，依前揭規定本應科以刑罰。惟基於刑事政策，對合於一
    定條件之施用者，則依同條例第20條、第23條之規定，施以
    觀察、勒戒及強制戒治之保安處分。又毒品危害防制條例於
    92年7月9日修正公布，自93年1月9日施行，其中第20條、第
    23條將施用毒品之刑事處遇程序，區分為「初犯」及「5年
    內再犯」、「5年後再犯」。依其立法理由之說明：「初犯
    」，經觀察、勒戒或強制戒治後，應為不起訴處分或不付審
    理之裁定；經觀察、勒戒或強制戒治執行完畢釋放後，「5
    年內再犯」者，因其再犯率甚高，原實施之觀察、勒戒及強
    制戒治既已無法收其實效，爰依法追訴或裁定交付審理。至
    於經觀察、勒戒或強制戒治執行完畢釋放後，「5年後再犯
    」者，前所實施之觀察、勒戒或強制戒治已足以遮斷其施用
    毒品之毒癮，為期自新及協助其斷除毒癮，仍適用「初犯」
    規定，先經觀察、勒戒或強制戒治之程序。從而依修正後之
    規定，僅限於「初犯」及「5年後再犯」二種情形，始應先
    經觀察、勒戒或強制戒治程序。倘被告於5年內已再犯，經
    依法追訴處罰，縱其第3次（或第3次以上）再度施用毒品之
    時間，在初犯經觀察、勒戒或強制戒治執行完畢釋放5年以
    後，已不合於「5年後再犯」之規定，且因已於「5年內再犯
    」，顯見其再犯率甚高，原實施觀察、勒戒或強制戒治，已
    無法收其實效，即應依該條例第10條處罰。至於第3次（或
    第3次以上）施用毒品之時間，是否宜有期間限制？以多久
    為適宜？則分屬刑事政策、專門醫學之範圍，非審判機關所
    能決定，有待循立法途徑解決（最高法院97年度第5次刑事
    庭會議決議）。被告曾於90年間因施用毒品案件，經依本院
    裁定令入戒治處所施以強制戒治，於91年1月10日執行完畢
    釋放，所涉刑罰部分則經本院判處應執行有期徒刑1年確定
    ，於92年4月19日縮刑期滿執行完畢；復於5年內之92年間因
    施用第一級毒品案件，經本院判處有期徒刑1年確定，於94
    年2月26日縮刑期滿執行完畢；嗣又於94年間因施用第一、
    二級毒品案件，經本院判處有期徒刑1年4月、8月，應執行
    有期徒刑1年10月確定，嗣經減刑為有期徒刑8月、4月，應
    執行有期徒刑11月確定，於96年7月16日執行完畢之事實，
    有臺灣臺中地方法院檢察署刑案資料查註紀錄表、臺灣高等
    法院被告前案紀錄表各1份附卷足憑，是其於施用毒品案件
    經觀察勒戒、強制戒治，復另於5年內因施用毒品案件經法
    院論罪科刑執行完畢獲釋放後，再犯毒品危害防制條例第10
    條之罪，事證明確，被告犯行，洵堪認定。
二、查海洛因係毒品危害防制條例第2條第2項第1款規定之第一
    級毒品，是被告所為，係犯同條例第10條第1項之施用第一
    級毒品罪。被告持有第一級毒品之行為，應為施用之高度行
    為所吸收，不另論罪。又被告假冒被害人「丙○○」之名義
    應詢，並在如附表所示之文件上各偽造如附表所示之「丙○
    ○」署名、指押；其中，並於如附表編號7所示之採尿通知
    書係表示「丙○○」（同意人）確實瞭解員警告知其因涉嫌
    毒品危害防制條例案，有實施採尿之必要；採證標的係與本
    案犯罪有關之證物之私文書後，再將之交還承辦員警而為行
    使，核係犯刑法第216條、第210條行使偽造私文書罪。被告
    於如附表所示文件上偽造署名、指押之行為均係偽造私文書
    之階段行為，不另論偽造署押罪。又被告偽造私文書之低度
    行為為其後行使偽造私文書之高度行為所吸收，亦不另論罪
    。又被告僅有一次行使偽造私文書之行為，公訴人認有多次
    ，且主張該多次係基於單一之意思，而利用同種式之機會，
    密切、緊接以數個舉動接續進行，以實現一個犯罪構成要件
    ，侵害同一之法益，應為接續犯等語，尚有誤會。被告所犯
    上開施用第一級毒品罪、行使偽造私文書罪，犯意個別，行
    為互異，應分論併罰。被告前於92年間因施用第一級毒品案
    件，經本院判處有期徒刑1年確定，於94年2月26日縮刑期滿
    執行完畢；嗣又於94年間因施用第一、二級毒品案件，經本
    院判處有期徒刑1年4月、8月，應執行有期徒刑1年10月確定
    ，嗣經減刑為有期徒刑8月、4月，應執行有期徒刑11月確定
    ，於96年7月16日執行完畢之事實，已如前述，其於有期徒
    刑執行完畢後5年內，再故意犯本件有期徒刑以上之罪，依
    刑法第47條第1項之規定，構成累犯，並應加重其刑。爰審
    酌被告前已有多次施用毒品前科，有上開刑案紀錄表可查，
    今再為施用，法治觀念之淡薄，然施用毒品究屬戕害自身健
    康之犯罪，被告施用毒品尚未造成他人明顯之危害，另其冒
    其兄丙○○之名義應詢，並分別偽造如附表所示之署押，及
    丙○○名義之私文書，使丙○○無端受牽累，並受有刑事訴
    追之危險，更妨礙偵警機關追訴犯罪、案件管理之正確性，
    動機、行為均有可議，惟念其與丙○○係屬兄弟關係，且於
    本院審理中已坦承犯行，犯後態度尚稱良好，並兼衡被告犯
    罪之動機、目的、手段、智識程度，暨公訴人請求科以適當
    之刑等一切情狀，分別量處如主文所示之刑，並定其應執行
    之刑。偽造如附表所示之「丙○○」署名、指押，均應依刑
    法第219條規定，予以宣告沒收。
據上論斷，應依刑事訴訟法第273條之1第1項、第299條第1項前
段，毒品危害防制條例第10條第1項，刑法第11條前段、第216條
、第210條、第219條、第47條第1項、第51條第5款，判決如主文
。
本案經檢察官甲○○到庭執行職務。
中    華    民    國    98    年    11    月    30    日
                  刑事第18庭  法  官  林世民
上正本證明與原本無異。
如不服本判決，應於送達後10日內向本院提出上訴狀（須附繕本
），上訴於臺灣高等法院臺中分院。
上訴書如未敘述理由，應於上訴期間屆滿後20日內補提理由書於
本院。
                              書記官  紀俊源
中    華    民    國    98    年    11    月    30    日
附錄論罪科刑法條：
毒品危害防制條例第10條：
施用第一級毒品者，處6月以上5年以下有期徒刑。
施用第二級毒品者，處3年以下有期徒刑。
附表：
┌─┬────────────────────────┬────┬────┐
│  │偽造署押所在文件（中縣警太偵字第0980008937號卷）│署名數量│指印數量│
├─┼────────────────────────┼────┼────┤
│1.│98年5月20日臺中縣警察局太平分局坪林派出所警詢筆 │  3枚   │   9枚  │
│  │錄（第3至6頁）                                  │        │        │
├─┼────────────────────────┼────┼────┤
│2.│臺中縣警察局太平分局搜索扣押筆錄（第7至9頁）    │  2枚   │   6枚  │
├─┼────────────────────────┼────┼────┤
│3.│臺中縣警察局太平分局扣押物品目錄表（騎縫處、第10│  無    │   2枚  │
│  │頁）                                            │        │        │
├─┼────────────────────────┼────┼────┤
│4.│臺中縣警察局太平分局扣押物品收據／無應扣押之物證│  1枚   │   3枚  │
│  │明書（第11頁）                                  │        │        │
├─┼────────────────────────┼────┼────┤
│5.│權利告知證明書（第12頁）                        │  1枚   │   1枚  │
├─┼────────────────────────┼────┼────┤
│6.│嫌疑人照片（第15-1頁）                          │  1枚   │   1枚  │
├─┼────────────────────────┼────┼────┤
│7.│採尿通知書（表示同意人確實瞭解員警告知其因涉嫌毒│  1枚   │   1枚  │
│  │品危害防制條例案，有實施採尿之必要；採證標的係與│        │        │
│  │本案犯罪有關之證物等之內容並出於自願同意）（第16│        │        │
│  │頁）                                            │        │        │
├─┼────────────────────────┼────┼────┤
│8.│臺中縣警察局太平分局毒品尿液真實姓名對照表（第17│  無    │   1枚  │
│  │頁）                                            │        │        │
├─┴─────────────┬──────────┼────┼────┤
│                              │合計                │  9枚   │  24枚  │
└───────────────┴──────────┴────┴────┘


司法院資訊處製作；財團法人民間司法改革基金會備份。
